【裁判字號】    89,上易,1690
【裁判日期】    890613
【裁判案由】    詐欺
【裁判全文】
臺灣高等法院刑事判決                          八十九年度上易字第一六九○號
    上  訴  人  臺灣桃園地方法院檢察署檢察官
    被      告  甲  ○
    選任辯護人  林東原
                郭宏義
右上訴人因被告詐欺案件，不服臺灣桃園地方法院八十八年度易字第二一三一號，中
華民國八十九年三月十四日第一審判決（起訴案號：臺灣桃園地方法院檢察署八十八
年度偵字第一一九九六號），提起上訴，本院判決如左：
    主      文
上訴駁回。
    理      由
一、本案經本院審理結果，認第一審判決以不能證明被告犯罪，而為無罪之諭知。經
    核並無不當，應予維持，並引用第一審判決書記載之證據及理由（如附件）。
二、公訴人上訴意旨以：本件被告係有計畫詐騙財物，並有誠恭企業有限公司、及世
    揚洋傘有限公司，與告訴人相同均為受害人，原審並未傳喚上開公司負責人宋碧
    峰、施純隆予以調查。又原審雖以告訴人與被告已有多年交易，及之前均有依約
    給付之事實，認被告應無詐欺故意，然此並非代表被告即無詐欺之可能。本件被
    告於交易時明知已無資力清償，且私下將資產移轉至泰國，更甚者乃被告之公司
    於八十六年間即辦理解散登記，被告均隱藏前開交易中雙方可能考慮之因素，猶
    繼續詐騙財物，足認被告主觀上有不法所有之意圖。再被告欠告訴人公司之貨款
    何以僅開具泰國支票？金額是否相符？何以未有告訴人同意和解之和解書？是否
    完全清償？告訴人並未兌現上開泰國支票，被告主張告訴人已提示領款之金額，
    及提領對象為何？若被告具有支付清償之意，何以於泰國支票退票後，未以其他
    方式支付？原審法院均未詳查，自有不當等語。
三、惟查：公訴人於起訴事實並未載明被告另有向誠恭企業有限公司、世揚洋傘有限
    公司為詐欺犯行，且該等公司亦未於本案偵查中提出告訴，公訴人上訴竟指稱原
    審須依法傳喚該等被害人，要屬無據之詞。再被告公司於上海商業銀行仁愛分行
之支票帳戶雖於八十六年十一月間出現退票註銷，惟被告係於八十六年八月間向
    被告定貨及借款，而該帳戶同年五月份至八月份間，縱有支出金額，旋有另筆金
    額挹注存入，結額雖偶呈負數，然大部分時間均有數十萬至上百萬之結額，且被
    告向告訴人購貨及借款後之九月份至十月份亦仍維此勢，迨至同年十一月三日始
    因存款不足出現退票及至八十七年一月二十三日拒絕往來，則被告當時並未陷於
    無資力情形，公司營運亦屬正常，業據原審查明無訛，並詳載理由依據，公訴人
    空言指稱被告於八十六年八月間購貨及借款時已無資力，顯非屬實。雖被告公司
    於八十六年十二月辦理解散登記，然被告於訂貨及借款時，資力既屬正常，自不
    得以被告公司嗣後辦理解散登記，即推定被告於購貨及借款時具有不法所有之意
    圖。再公訴人指稱被告將資產移轉至泰國，卻未提出證據以實其說；且告訴人亦
    自承知悉被告前去泰國投資，公訴人認被告訂貨及借款時，隱瞞投資泰國事實，
    並於得款後，將資產移轉泰國，要屬臆測之詞。另告訴人於原審調查時坦承委託
    泰國友人蔡國賢前去與被告洽談償還貨款及借款事宜，並經蔡國雄與被告達成和
    解，由被告交付蔡國雄現金六十五萬銖泰幣及開立泰幣支票十一張轉交告訴人，
    有和解書附卷可稽。則告訴人委託之蔡國雄既同意與被告達成和解，該和解金額
    與被告積欠之款項是否相符，或所簽發支票為何種幣值，均與被告有無成立詐欺
    犯行無涉。縱於和解後，被告開立之支票有不能兌現情形，亦僅告訴人得依法訴
    請被告給付票款，要不得據以推定被告必有詐欺犯行。足見公訴人上訴，猶指被
    告犯罪，為無理由，應予駁回。
據上論斷，應依刑事訴訟法第三百七十三條、第三百六十八條，判決如主文。
本案經檢察官李金定到庭執行職務。
中     華     民     國    八十九   年       六       月      十三      日
                             臺灣高等法院刑事第十四庭
                                 審判長法  官  陳  祐  輔
                                       法  官  蔡  國  在
                                       法  官  陳  國  文
右正本證明與原本無異。
不得上訴。
                                       書記官  蔡  棟  樑
中     華     民     國    八十九   年       六       月      十四      日
附件
臺灣桃園地方法院刑事判決                        八十八年度易字第二一三一號
    公  訴  人  臺灣桃園地方法院檢察署檢察官
    被      告  甲  ○  女四十五歲（民國○○○年○○月○日生）
                        住桃園縣桃園市○○街一七七之一號
                        居900/173 MOOBAN COUNTRY VILLA, SRINAKARIN RD. PRA
                        KHANONG, BANGKOK 10260 THAILAND
                        送900/173,MOOCAN COUNTRY VILLA,SRINAKRAIN RD.BANGK
                        OK,THAILAND
                        身分證統一編號：Ｋ二一七二七二六號
    選任辯護人  林東原律師
右列被告因詐欺案件，經檢察官提起公訴（八十八年度偵字第一一九九六號），本院
判決如左︰
    主  文
甲○無罪。
    理  由
一、公訴意旨以：被告甲○係設於桃園市○○里○○街２３號「貿和旭安有限公司」
    之負責人，明知自己經濟惡化無償債能力，竟於八十六年八月起，意圖為自己不
    法之所有，連續向信毅興企業有限公司（下稱信毅興公司）大量訂購總價新台幣
    （下同）一百二十六萬零七百二十四元之洋傘配件，致信毅興公司陷信為真依約
    出貨。期間復佯以泰國洋傘市場前景可期為由，前往泰國投資需錢恐急，要求信
    毅興公司負責人乙○代為調度現金，以馬上能回收並提出數紙俗稱「芭樂票」之
    支票取信，致乙○亦誤信為真貸與五百五十八萬二千二百二十四元現金，嗣八十
    六年十月三十日信毅興公司持前開支票提示竟不獲付款，於向甲○詢問時，甲○
    為將資產順利移往國外，乃佯稱泰國工廠剛起步業務仍待拓展，目前暫無盈餘，
    央求信毅興公司同意其展期換票，信毅興公司見甲○語意甚誠，同意換票展期至
    八十七年五月，甲○並簽發如附表所示支票十二紙交付，然屆期提示仍未獲付款
    ，甲○仍以前開詐騙方法另簽發九張自八十八年五月起到期之泰國支票交付，然
    屆期提示仍未獲付款。信毅興公司至此始查知有異，經查詢竟得知貿和旭安有限
    公司早於八十六年十二月間已向經濟部辦理解散登記，至此始知受騙。因認被告
    涉有有刑法第三百三十九條第一項之詐欺罪嫌。
二、本件公訴人認被告涉有右揭犯罪，係以告訴人乙○之指述，及被告公司於上海商
    業銀行仁愛分行之甲存帳戶自八十五年四月二十五日起即有退票紀錄，該帳戶更
    於八十六年十一月間出現大量之退票，並於同年十二月一日拒絕往來，另被告於
    八十六年十二月間為將資產移至國外，乃向經濟部商業司申請公解散，並於八十
    八年一月三日自高雄離境後即未返國等事實為主要論據；訊據被告甲○供承有向
    告訴人訂貨，並開立附表所示之票據屆期提示不獲付款之事實不諱，惟堅決否認
    有何詐欺情事，辯稱：伊自民國六十三年起經營陽傘公司，並於七十六年間將公
    司及家庭均遷移至泰國，迨八十六年七月一日，泰國政府改採實施自由符動匯率
    制度，泰幣因而急遽貶值，被告公司復因當年度三至七月份材料進口之金額又較
    往年加倍，伴以外匯上之鉅額損失，因而資金周轉失靈，惟事後已與告訴人之代
    理人在泰國達成和解，除已給付部分現金外，餘欠款即開據支票償還，其中部分
    支票業於泰國境內提示付款，其餘支票則因告訴人採交銀行託收方式辦理，欠缺
    泰國金融管制法令所須備之冒易相關單證，至無法兌現而退票，絕無資產移至國
    外、惡意詐欺之情等語。
三、按犯罪事實，應依證據認定之，無證據不得推定其犯罪事實。又不能證明被告犯
    罪者，應諭知無罪之判決，刑事訴訟法第一百五十四條、第三百零一條第一項分
    別定有明文。又按刑法第三百三十九條第一項詐欺罪之成立，以意圖為自己或第
    三人不法之所有，以詐術使人陷於錯誤，而將本人或第三人之物交付為要件，最
    高法院四十六年台上字第二六０號著有判例可稽。
四、經查：（一）被告於民國六十六年間即與告訴人有生意往來，待八十一年三月間
    起至八十六年六月間止，更有密集之交易，每次交易之金額為數千元至數百萬元
    ，此不但為告訴人所自承，亦有告訴人公司開立予被告公司之統一發票附卷可考
    ，是被告與告訴人等前曾數度交易，交易金額龐大、交易期間並非短暫，至少長
    達六年之久，期間被告均依約給付告訴人貨款，足稱被告此次向告訴人定貨，以
    亦如已往之交易，難認有施用詐術使告訴人陷於錯誤，及有不法所有意圖之可言
    ；（二）又被告於八十八年一月三日自高雄離境後，復於同年五月間至同年十月
    間返國多次，有被告之出入境紀錄在卷足憑，尚難以公訴人所指被告於一月三日
    離境後即未返國，為被告業已逃匿之認定；況告訴人於本院審理中自承有委任蔡
    國雄至泰國與被告處理債務，且有雙方達成和解後，蔡國雄收受現金之收據影本
    一紙及被告開予蔡國雄收執之支票影本十二紙附卷可按，告訴人既委託他人至泰
    國與被告解決債務，足見告訴人亦明知被告於泰國之所在，更難為被告有不法所
    有意圖而逃匿之事實；（三）再者，於民國八十六年間，亞洲發生金融風暴危機
    ，泰國受創至鉅，並於八十六年七月一日改採自由符動匯率制度，此為公眾周知
    之事實，被告公司於上海商業銀行仁愛分行之支票帳戶雖於八十六年十一月間出
    現退票註銷，惟被告於八十六年八月間向被告定貨及借款時，該帳戶同年五月份
    至八月份間，縱之有支出金額，惟旋有另筆金額挹注存入，結額雖偶呈負數，惟
    大部份時間該帳戶均有數十萬至上百萬之結額，被告向告訴人購貨及借款後之九
    月份至十月份亦仍維此勢，待至同年十一月三日始因存款不足出現退票及至八十
    七年一月二十三日拒絕往來，此有上海商業儲蓄銀行八十九年一月七日（89）上
    仁字第五號函所附之該帳戶往來資料，及上海商業儲蓄銀行八十九年一月十四日
    （89）上仁字第十號函所附之該帳戶退票明細等資料附卷可憑，足徵被告向告訴
    人購貨及借款時，該帳戶資金仍充足正常，被告所辯其因亞洲金融風暴，泰國政
    府改採實施自由符動匯率制度，泰幣因而急遽貶值，伴以外匯上之鉅額損失，因
    而資金周轉失靈致支票無法兌現等情，並非無稽，被告應無明知自己無清償能力
    而仍為交易及借款之不法所有意圖；（四）末查，被告事後為解決此一債務問題
    ，在泰國除付予告訴人之代理人蔡國雄泰幣六十五萬銖，有前開收據影本附卷，
    復開立支票償還，除其中六張支票（貨款部分三張、借款部分三張）於泰國境內
    提示兌現外，餘則因告訴人採交銀行託收方式辦理，欠缺泰國金融管制法令所須
    備之冒易相關單證，至無法兌現而退票，亦有盤古銀行函影本及譯文各一紙附卷
    足按，被告既與告訴人達成和解，僅因告訴人之提示付款方式不符泰國銀行之規
    定而不獲付款，尤見其應無施用詐術或不法所有之意圖。依上說明，公訴人所舉
    之證據不足以證明被告確有詐欺之犯行。此外又查無其他積極之證據，足認被告
    確有公訴人所指之犯行，不能證明被告犯罪，應為無罪之諭知。
據上論斷，應依刑事訴訟法第三百零一條第一項，判決如主文。
本案經檢察官周懷廉到庭執行職務。
中      華      民      國      八十九      年     三     月    十四    日
                                  臺灣桃園地方法院刑事第四庭
                                    審判長  法  官   鄭景文
                                            法  官   林信旭
                                            法  官   吳俊螢
右正本證明與原本無異。
如不服本判決，應於判決送達後十日內向本院提出上訴狀( 應附繕本 )，上訴於
臺灣高等法院。
                                            書記官   魏慧夷
中      華      民      國      八十九      年     三     月  二十一    日
附表：
┌───┬────┬─────┬────┬─────┬────┬────┐
│編  號│發 票 人│票      號│發 票 日│付  款  人│ 金  額 │ 備  註 │
├───┼────┼─────┼────┼─────┼────┼────┤
│  １  │        │JAA0000000│87.01.31│          │318,000 │        │
├───┤   貿   ├─────┼────┤          ├────┤        │
│  ２  │        │JAA0000000│87.01.31│          │330,000 │        │
├───┤   和   ├─────┼────┤          ├────┤        │
│  ３  │        │JAA0000000│87.02.28│          │589,380 │        │
├───┤   旭   ├─────┼────┤    上    ├────┤        │
│  ４  │        │JAA0000000│87.02.28│    海    │951,964 │        │
├───┤   安   ├─────┼────┤    商    ├────┤        │
│  ５  │        │JAA0000000│87.02.28│    業    │502,000 │        │
├───┤   有   ├─────┼────┤    儲    ├────┤        │
│  ６  │        │JAA0000000│87.03.30│    蓄    │500,000 │        │
├───┤   限   ├─────┼────┤    銀    ├────┤        │
│  ７  │        │JAA0000000│87.03.30│    行    │597,720 │        │
├───┤   公   ├─────┼────┤    仁    ├────┤        │
│  ８  │        │JAA0000000│87.04.30│    愛    │597,720 │        │
├───┤   司   ├─────┼────┤    分    ├────┤        │
│  ９  │        │JAA0000000│87.04.30│    行    │298,860 │        │
├───┤   黃   ├─────┼────┤          ├────┤        │
│ １０ │        │JAA0000000│87.05.31│          │597,720 │        │
├───┤   玲   ├─────┼────┤          ├────┤        │
│ １１ │        │JAA0000000│87.05.31│          │298,860 │     │
└───┴────┴─────┴────┴─────┴────┴────┘


司法院資訊處製作；財團法人民間司法改革基金會備份。
